臺灣高等法院刑事判決
111年度交上訴字第32號
上  訴  人  臺灣臺北地方檢察署檢察官
被      告  楊富麟



選任辯護人  劉衡律師(法扶律師)              
上列上訴人因被告公共危險等案件，不服臺灣臺北地方法院108
年度交訴字第24號，中華民國111年1月14日第一審判決（起訴案
號：臺灣臺北地方檢察署107年度偵緝字第1933號），提起上訴
，本院判決如下：
    主  文
上訴駁回。
    理  由
一、公訴意旨略以：被告楊富麟於民國107年5月10日10時45分許
    ，駕駛車牌號碼0000-00號自用小客車，行經臺北市萬華區
    雙園街89巷口時，因未注意車前狀況及超車不當，不慎撞及
    同向前方告訴人黃乙展騎乘車牌號碼000-000號普通重型機
    車及所搭載告訴人周怡君之左腳，致告訴人周怡君受有左側
    足部開放性傷口之傷害；詎被告肇事後，並未主動報警並協
    助周怡君就醫，逕行離開現場，嗣為警據報循線查獲上情。
    因認被告涉有修正前刑法第284條第1項過失傷害、同法第18
    5條之4之肇事致人傷害逃逸等罪嫌等語。
二、按犯罪事實應依證據認定之，無證據不得認定犯罪事實。又
    不能證明被告犯罪者，應諭知無罪之判決，刑事訴訟法第15
    4條第2項、第301條第1項分別定有明文。又事實之認定，應
    憑證據，如未能發現相當證據，或證據不足以證明，自不能
    以推測或擬制之方法，為裁判基礎（最高法院40年度台上字
    第86號判例意旨參照）。
三、公訴意旨認被告涉有前揭犯嫌，無非係以被告於警詢時及偵
    查中之供述、告訴人黃乙展於警詢及偵查中、告訴人周怡君
    於偵查中之指訴、證人蔡志銘於偵查中之證述、臺北市政府
    警察局道路交通事故調查報告表、交通事故談話紀錄表、補
    充資料表、現場圖、疑似道路交通事故肇事逃逸追查表、現
    場照片與監視器翻拍照片、告訴人周怡君之臺北市立聯合醫
    院和平院區107年5月10日診斷證明書等為主要論據。
四、訊據被告固坦承車牌號碼0000-00號自用小客車於案發時為
    其所有之事實，惟堅決否認有何過失傷害或肇事逃逸之犯行
    ，辯稱：伊在107年5月8日借車給蔡志銘，案發當日車子是
    蔡志銘使用，印象中是5月8日或10日有輛機車差點把伊蛋 
    糕弄掉，伊跟對方起爭執發生糾紛，該案經檢察官為不起訴
     處分等語。其選任辯護人為其辯稱：被告確實有借車子給
    他人使用，其從桃園騎車至臺北買蛋糕，是因車子給別人使
    用，被告當時也有在臺北工作，從桃園騎車到臺北是被告已
    經習慣的路徑等語。經查：
　㈠車牌號碼0000-00號自用小客車於前揭案發時確為被告所有乙
    節，業據被告供承明確，並有監理車籍資料查詢1紙在卷可
    佐（見107年度偵字第17238號偵查卷第53頁）；而告訴人黃
    乙展於107年5月10日上午10時45分許騎乘車牌號碼000-000
    號普通重型機車搭載告訴人周怡君沿臺北市萬華區雙園街西
    向東方向行駛至雙園街89巷口欲左轉時，遭後方左側超車之
    同向車牌號碼0000-00號自用小客車擦撞左側車身及乘客即
    告訴人周怡君之左腳，致告訴人周怡君受有左側足部開放性
    傷口之傷害，該自用小客車之駕駛人於肇事後未停車察看並
    採取必要之救護措施，亦未留下車禍處理相關事宜之聯絡方
    式，逕自駕車離去等情，業據證人即告訴人黃乙展於警詢、
    偵查及原審審理時、證人即告訴人周怡君於偵查及原審審理
    時證述明確（見107年度偵字第17238號偵查卷第7至9、89至
    91頁、原審卷一第237至242頁），且有臺北市政府警察局道
    路交通事故現場圖、臺北市政府警察局萬華分局交通分隊道
    路交通事故補充資料表、道路交通事故談話紀錄表、道路交
    通事故調查報告表、疑似道路交通事故肇事逃逸追查表、現
    場照片與監視器翻拍照片、告訴人周怡君之臺北市立聯合醫
    院和平院區107年5月10日診斷證明書等件在卷可稽（見107
    年度偵字第17238號偵查卷第29、31、33、33-2、35至37、3
    9、43至47、51、55至57頁）。是前揭事實，均堪認定。
　㈡本件之爭點在於案發時被告是否為駕駛車牌號碼0000-00號自
    用小客車之行為人。經查：
　⒈被告於另案警詢時供稱：伊於107年5月後都將該自用小客車
    借予友人「蔡誌名」(音同名字不確定)使用等語（見原審卷
    一第119頁）；於偵查中供稱：伊車子大概是5月8日借朋友
    蔡志銘，本來說借一個禮拜，結果借了兩個禮拜，案發當時
    不是伊開的等語(見107年度偵緝字第1933號偵查卷第36頁)
    ；於108年11月11日原審準備程序時供稱：案發當時不是伊
    駕車，伊於案發當日下午12時15分許從桃園○○經過龜山、新
    莊，沿著環河路騎車到臺北市武昌街明星咖啡店要拿蛋糕等
    語（見原審108年度審交訴字第63號卷第62頁）；於109年3
    月17日原審準備程序時供稱：伊自107年5月8日將車子借給
    蔡志銘2週，故107年5月10日當天車子不是伊駕駛的等語（
    見原審108年度交訴字第24號卷一第78頁）；於原審審理時
    供稱：伊在案發時把車借給蔡志銘，而且案發當天伊是從○○
    騎機車到臺北要買蛋糕，途中有跟他人發生糾紛，新北地檢
    署有就該件傳喚伊到庭訊問，該件結果為不起訴處分等語（
    見原審108年度交訴字第24號卷二第34頁）；於本院準備程
    序時供稱：伊在107年5月8日借車給蔡志銘，案發當日車子
    是蔡志銘使用，蔡志銘使用超過兩個禮拜，伊印象中不知道
    是5月8日還是10日有輛機車差點把伊蛋糕弄掉，伊跟對方起
    爭執發生糾紛，該案經檢察官為不起訴處分等語（見本院卷
    第66至67頁）。被告自始均否認於本件案發時為駕駛車牌號
    碼0000-00號自用小客車之行為人。
　⒉證人即告訴人黃乙展於警詢、偵查及原審審理時均證稱：該
    自用小客車車窗緊閉，遭撞擊後對方未搖下車窗或在現場停
    留就直接駛離，伊沒看見對方等語（見107年度偵字第17238
    號偵查卷第8、90頁、原審108年度交訴字第24號卷一第238
    至240頁）。證人即告訴人周怡君於偵查及原審審理時證稱
    ：對方發生車禍後沒有搖下車窗或在現場停留，伊沒對望到
    該肇事車輛駕駛等語（見107年度偵字第17238號偵查卷第89
    至90頁、原審108年度交訴字第24號卷一第241至242頁）。
    依告訴人黃乙展、周怡君前揭之證述，其等於發生車禍前、
    後均未親自見聞當時駕駛前揭自用小客車肇事之行為人。
　⒊而被告於本件車禍事故後約1小時30分之同日下午12時15分許
    ，騎乘其所有之車牌號碼000-0000號普通重型機車行經新北
    市中和區環河西路3段與福祥路口，因行車糾紛與陳佶威發
    生爭執後逕自離去，陳佶威於同日下午4時14分許至警局對
    被告提出恐嚇及毀損之告訴，經臺灣新北地方檢察署檢察官
    偵查後認就被告所涉毀損罪部分，因陳佶威撤回告訴；就被
    告所涉恐嚇罪部分犯罪嫌疑不足，而以107年度偵字第24187
    號為不起訴處分確定等情，經法院職權調取臺灣新北地方檢
    察署107年度偵字第24187號卷宗核閱屬實，顯見被告於本案
    車禍事故發生時間約1小時30分後之下午12時15分許，確實
    騎機車行經新北市中和區環河西路3段與福祥路口，因行車
    糾紛與陳佶威發生爭執。
　⒋又被告所有之上揭車牌號碼0000-00號自用小客車自本件事故
    前之107年5月8日下午1時17分35秒許，行經國道三號南下33
    .7公里處即安坑(中央、安康路)至中和(連接台64)路段後，
    迄至本件事故後之107年5月10日下午1時45分47秒許，始再
    通行國道三號南下39.4公里處即中和(連接台64)至土城(連
    接台65)路段等情，此有遠通電收有限公司109年2月7日總發
    字第1090000242號函暨所附車號0000-00號自用小客車通行
    國道相關資料在卷可考(見原審108年度交訴字第24號卷一第
    51至61頁)。則自本案事故後迄至被告與陳佶威發生行車糾
    紛前，均未見上開自用小客車有行經國道往返被告位於桃園
    市○○區住、居所之情。
　⒌衡以本案車禍事故發生時間與被告同日騎乘機車與陳佶威發
    生行車糾紛之期間相隔不久，已難想像被告於本案車禍事故
    後1小時30分之倉促時間內即駕駛上開自用小客車自臺北市
    萬華區之事故現場離去後，並未行駛國道返回位於桃園市○○
    區住、居所後，再換騎上開機車從位於桃園市○○區住、居所
    出發，行經新北市中和區環河西路3段與福祥路口，並與素
    不相識之陳佶威發生行車糾紛，亦難想像被告係為形塑本件
    肇事車輛並非其所駕駛之假象藉以脫免罪責之考量，於事故
    後駕駛上開自用小客車返回其位於桃園市○○區住處換乘上開
    普通重型機車，並預料陳佶威將對之提告，且報由員警沿線
    調閱路口監視錄影畫面採證，而特意自其住處換乘機車駛至
    上開路段與素不相識之陳佶威發生行車糾紛之可能。復審酌
    證人蔡志銘於另案偵查中曾供稱於107年6月間曾向被告借用
    上開自用小客車等情(見107年度偵緝字第1933號偵查卷第10
    1頁)，則被告辯稱於案發當時並非駕駛車牌號碼0000-00號
    自用小客車之行為人，其於107年5月10日當日係自行騎乘機
    車往返於其桃園市○○區○○○街住處及臺北市中正區武昌街2地
    間以購物等語，尚非無據。
　⒍被告雖曾於108年3月29日另案偵查中證稱：車牌號碼0000-00
    號自用小客車在107年5月28日借給蔡志銘等語（見原審108
    年度交訴字第24號卷一第136頁），就其出借車牌號碼0000-
    00號自用小客車之時間前後供述不一，然被告於107年5月12
    日起即罹患情感性思覺失調症等情，此有國防醫學院三軍總
    醫院附設民眾診療服務處107年5月22日診斷證明書在卷可參
    （見原審108年度交訴字第24號卷一第127至128頁），且被
    告既已明確供述案發當日車子是蔡志銘使用，本件案發當日
    其騎乘機車與陳佶威發生行車糾紛，而該行車糾紛，業經陳
    佶威提出恐嚇及毀損之告訴，並經臺灣新北地方檢察署檢察
    官為不起訴處分，自無從僅以被告出借車牌號碼0000-00號
    自用小客車之時間前後供述不一，即逕認被告辯稱在107年5
    月初即借車予證人蔡志銘等情不可採信。
　⒎至於證人蔡志銘雖於另案偵查中曾以被告身分供稱：伊於107
    年5月沒有跟被告借用車牌號碼0000-00號自用小客車，同年
    6月2日或10日出門買個東西才有跟被告借用上開自用小客車
    ，107年6月係綽號「罐子」之朋友透過伊跟被告借車8至10
    天，伊有說要補貼被告一天新臺幣（下同）1,000元油錢，
    「罐子」有拿錢給伊，伊有拿6,000元交給被告等語(見107
    年度偵緝字第1933號第101頁)。依證人蔡志銘前揭之陳述，
    被告確有出借其所有上開自用小客車予證人蔡志銘，然就借
    用車牌號碼0000-00號自用小客車之確切時間、期間長短甚
    或實際借用之人與被告所辯不符。然衡以證人蔡志銘自身本
    遭懷疑為本案車禍事故之實際駕駛者，自有為免遭本件過失
    傷害及肇事逃逸之犯行刑責加身而為卸飾虛言之動機，其所
    為證詞之憑信性，本較一般無利害關係之證人所為之證述薄
    弱，是證人蔡志銘所為證詞之真實性自有商榷之餘地。又證
    人蔡志銘經原審合法傳喚、拘提均未到庭，無從於審判中透
    過交互詰問程序予以檢驗、核實其先前證述之憑信性，自不
    得以其否認於案發當時為駕駛車牌號碼0000-00號自用小客
    車之行為人，即為被告不利之認定。
五、綜上所述，檢察官所提出之證據，尚不足為被告有罪之心證
    ，此外，復查無其他積極證據足證被告確有如公訴意旨所述
    之犯行，揆諸首揭說明，因不能證明被告犯罪，自應為被告
    無罪之諭知。
六、原審本於同上之見解，以不能證明被告有檢察官所指之犯行
    ，而為被告無罪之諭知，詳敘證據取捨之理由，其認事用法
    ，核無不合。
七、檢察官上訴無理由
　㈠檢察官上訴意旨略以：被告就其出借車牌號碼0000-00號自用
    小客車之時間，說詞前後矛盾，又於原審審理時辯稱其於案
    發當日下午騎乘車牌號碼000-0000號機車自桃園市○○區要至
    臺北市武昌街拿蛋糕，被告就此並未提出佐證，且自被告住
    處至臺北市武昌街之距離非短，被告何須大費周章僅為購買
    蛋糕，亦未見合理說明，另遍觀全卷，未見有何資料佐證上
    開自用小客車於案發前後之所在位置，原判決對此未加說明
    ，則原判決以殊難相像被告為脫免罪責，而駕駛上開自用小
    客車返回其住處換乘機車，上開自用小客車亦未見有行經國
    道往返被告位於桃園市○○區住居所之情形為由，認被告所辯
    並非子虛，有判決不備理由之虞云云。
　㈡經查：
　⒈被告雖就其出借車牌號碼0000-00號自用小客車之時間，前後
    供述不一，然尚難逕認被告辯稱在107年5月初即借車予證人
    蔡志銘等情不可採信，業如前述。
　⒉而被告於案發當日下午確實騎乘車牌號碼000-0000號機車行
    經新北市中和區環河西路3段與福祥路口，因行車糾紛與陳
    佶威發生爭執，則被告供稱係自桃園市○○區要至臺北市武昌
    街拿蛋糕，亦非無據。檢察官並未提出證據證明被告於案發
    當日下午並非自桃園市○○區要至臺北市武昌街拿蛋糕或上開
    自用小客車於案發前後之所在位置，自無從為被告不利之認
    定。
　⒊檢察官上訴未提出新證據，僅對於原審證據取捨持相異之評
    價，尚難認已盡舉證之責。從而，檢察官執前事由提起上訴
    ，並無理由，應予駁回。
據上論斷，應依刑事訴訟法第368條，判決如主文。
本案經檢察官李明哲提起公訴，檢察官羅儀珊提起上訴，檢察官
柯怡如到庭執行職務。
中　　華　　民　　國　　111 　年　　7 　　月　　27　　日
                  刑事第十一庭  審判長法　官  張江澤
                                      法　官  梁志偉
                                      法　官  章曉文
以上正本證明與原本無異。
被告不得上訴。
檢察官如不服本判決，應於收受送達後20日內向本院提出上訴書
狀，惟須受刑事妥速審判法第9條限制。其未敘述上訴之理由者
，並得於提起上訴後20日內向本院補提理由書(均須按他造當事
人之人數附繕本)「切勿逕送上級法院」。
刑事妥速審判法第9條：
除前條情形外，第二審法院維持第一審所為無罪判決，提起上訴
之理由，以下列事項為限：
一、判決所適用之法令牴觸憲法。
二、判決違背司法院解釋。
三、判決違背判例。
刑事訴訟法第 377 條至第 379 條、第 393 條第 1 款之規定，
於前項案件之審理，不適用之。
                                      書記官  賴又瑄
中　　華　　民　　國　　111 　年　　7 　　月　　27　　日